【裁判字號】    97,執消債更,1
【裁判日期】    990526
【裁判案由】    更生事件
【裁判全文】
臺灣基隆地方法院民事裁定           97年度執消債更字第1號
債  務  人  嚴士斌
債  權  人  澳商澳盛銀行集團股份有限公司台北分公司
            （原荷商荷蘭銀行股份有限公司台北分公司）
法定代理人  經天瑞
債  權  人  台灣美國運通國際股份有限公司
法定代理人  胡柏迪
債  權  人  台新國際商業銀行股份有限公司
法定代理人  吳清文
債  權  人  玉山商業銀行股份有限公司
法定代理人  黃永仁
債  權  人  渣打國際商業銀行股份有限公司
法定代理人  曾景璇
債  權  人  中國信託商業銀行股份有限公司
法定代理人  麥克迪諾馬
債  權  人  香港商香港上海豐銀行股份有限公司
法定代理人  韋力行
債  權  人  元大商業銀行股份有限公司
法定代理人  顏慶章
上列當事人聲請消費者債務清理更生事件，本院裁定如下：
    主  文
債務人所提如附表所示之更生方案應予認可，並自本裁定確定之
次月起，依附表所示之清償期向各債權人為給付。
    理  由
一、按債務人有薪資、執行業務所得或其他固定收入，法院認更
    生方案之條件公允者，得不經債權人會議可決，逕依債務人
    之聲請或依職權以裁定認可更生方案，消費者債務清理條例
    第64條第1項定有明文。
二、經查本件債務人聲請更生，前經本院於民國（下同）97年7
    月30日以97年度消債更字第49號裁定開始更生程序在案，有
    上開裁定一份在卷可稽。又債務人於98年7 月10日所提出之
    更生方案，主張以每一月為一期，每期清償新臺幣（下同）
    14,855元，共計清償96期（8 年），並另以每年之年終獎金
    、考績獎金加計清償一期，每期清償118,034元，共計清償8
    期。惟上述更生方案前經本院於98年7 月15日以基院慧98年
    度執消債更執安字第1 號函請各債權人於文到10日內，以書
    面確答是否同意該更生方案，經全體債權人均以書面確答不
    同意該更生方案，而無法依消費者債務清理條例第60條之規
    定視為債權人會議可決。然債務人重新修正其更生方案並於
    99年5月8日提出如附表所示之更生方案到院。
三、次查：
    (一)債務人自承任職於內政部入出國及移民署基隆市專勤隊，
      每月薪資扣除公保、健保及退撫基金等強制性扣款後約為
      60,000餘元，此有債務人所提出之薪俸明細單數張在卷足
      憑，故債務人確有固定收入足以履行更生方案每期還款金
      額之一節，堪可認定。
    (二)債務人與配偶張靜萍結婚後，現育有二名稚齡且無謀生能
      力之未成年子女嚴○婷（91年次）、嚴○玹（98年次），
      需賴債務人及配偶共同扶養。又本件債務人為展現其履行
      更生方案之誠意，盡最大能力清償債務，以達早日重建復
      甦其經濟生活之機會，於債權人不同意原所提出之更生方
      案後，積極與房貸銀行（內政部營建署、台灣土地銀行股
      份有限公司）協商，透過寬限期或延長清償期限等方式，
      降低房貸之應清償金額，以俾利其將所減少清償之金額，
      用以清償全體無擔保及無優先債權人之債權，並經台灣土
      地銀行股份有限公司之同意延長清償期限，而重新提出如
      附表所示之更生方案到院。再觀諸債務人所提出之修正後
      更生方案，債務人願於每月薪資收入中，扣除個人與配偶
      之生活必要支出、未成年子女之扶養費用、教育費，及部
      分負擔現行動不便，需賴人照顧之母親之扶養費用、醫療
      費用等各項支出後，每月以16,663元清償各債權人之債權
      。另債務人現為公務員，每年領有一定考績獎金、年終獎
      金，債務人就此獎金部分，亦同意將扣除相關稅款後，每
      年以118,034元加計一期，共計清償8期，則更生方案履行
      期8年內，以薪資及獎金所得共計清償2,543,920元【計算
      式：16,663元×96期+118,034元×8期＝2,543,920元】。
      此外，債務人名下尚有基隆市○○區○○路169號10 樓及
      其坐落基地之不動產，然債務人願於最後一期還款前，以
      該不動產做為擔保，向金融機構貸得較低利率之貸款，或
      在親友擔保下，籌湊款項等方式，而於最後一期清償前述
      無擔保及無優先債權人之全部債權 309,257元。基於上開
      所述，債務人於負擔自己之生活費用及扶養未成年子女外
      ，其餘收入幾均已用於還款，且清償金額尚未逾債務人每
      月所得，並經債務人自行斟酌可行性，堪認該更生方案當
      無不能履行之情況。況依消費者債務清理條例之目的，除
      保障債權人集團性滿足之最大化及公平化外，並為賦與債
      務人重建復甦其經濟生活之機會。是消費者債務清理程序
      制度之構築首需強調生活再建及破綻預防，提高債務人工
      作意願並改善其生活習慣，使能重新出發，從而保障其生
      存權，並促進其義務遂行能力，儘可能永續性回復信用。
      是認定更生方案是否允當，應衡量個案債務人之現實還款
      能力、健康情形、及家庭狀況等因素，倘一再要求債務人
      提高清償金額或囿於還款成數，致債務人每期還款額度逾
      越其所能負擔之極限過大，債務人須處於生存邊緣或喪失
      尊嚴度日，勢將再度債務人造成履行困難，甚或無法清償
      ，終至喪失其還債之意願，則債權人反之能實際受償的金
      額勢必大幅降低或無法獲償分文，因而蒙受實際不利益而
      損及債權人之權益。故本院審認債務人重新所提出之更生
      方案清償期為8年、清償總金額合計為2,853,177元及清償
      成數已達已申報之無擔保及無優先權債權總額之100%等情
      ，顯見債務人已撙節支出、竭盡所能減少生活支出，用以
      清償債務，勇於面對債務問題並盡其所能積極清償債務，
      相較於任由債務無限擴大之人，應給予其經濟生活重建之
      機會，足認該更生方案實屬公允、適當、可行，且查無消
      費者債務清理條例第64條第2 項所定不得認可之消極事由
      ，揆諸消費者債務清理條例之立法目的，保障債權人公平
      受償，謀求消費者經濟生活之更生機會及社會經濟健全發
      展，是不經債權人會議可決，爰依職權裁定逕予認可該更
      生方案。
四、另審酌本件債務人之清償成數已達申報無擔保及無優先權債
    權總額100%，足認其有清償之誠意，且生活程度之限制本無
    一定之標準，亦無罰則可資規範，而債務人如不按更生方案
    履行，依消費者債務清理條例第74條規定，債權人自可以該
    更生方案為執行名義聲請強制執行，已足救濟，故無為生活
    限制之必要；又為避免債務人更生方案未能按期履行之情形
    發生，而妨害更生立法之美意，債權人應主動向債務人陳報
    履行更生方案所需之匯款帳號或繳款方式等資料，且債務人
    亦需於履行更生方案前，主動向各債權人詢問還款方式，並
    按期履行，附此敘明。
五、如不服本裁定，應於裁定送達後10日內，以書狀向本院司法
    事務官提出異議。
中    華    民    國    99    年    5     月    26    日
                 民事執行處司法事務官   陳憲銘
附表：更生方案
 ┌─────────────────────────────────────────────────┐
 │壹、更生方案內容：                                                                                │
 ├─────────────────────────────────────────────────┤
 │  1.清償期數、清償金額及給付方式：                                                                │
 │    (1) 薪資收入扣除生活必要費用部分：                                                            │
 │        自認可更生方案裁定確定後之次月起，以每一月為一期，每期清償新臺幣（下同）16,663元，並於每月│
 │        25日（若遇國定假日，則順延至次一上班日）前為給付，共計清償96期（8年）。                   │
 │    (2) 年終及考績獎金部分：                                                                      │
 │        自民國100年起，以每一年為一期，每期清償118,034元，並於每年4月30日前為給付，共計清償8期。  │
 │   （3）第96期，於原清償之16,663元外，於當月30日前清償剩餘無擔保及無優先債權人之全部債權共計309,25│
 │         7元。                                                                                    │
 │   （4）各債權人分配金額如貳之分配表所示。                                                        │
 │  2.無擔保及無優先權債務總額：2,853,177元。                                                       │
 │  3.清償總額：2,853,177元                                                                         │
 │  4.清償成數：100%。                                                                              │
 ├─────────────────────────────────────────────────┤
 │貳、各無擔保及無優先權債權人之受清償額分配表：（單位：新臺幣/元 ）                                │
 ├──┬───────────┬─────┬────┬───────┬───────┬───────┤
 │編號│    債  權  人        │ 債權金額 │債權比率│第1期至第96期 │每年之年終獎金│第96期清償剩餘│
 │    │                      │          │        │可受分配金額  │、考績獎金獎金│債權309,257元 │
 ├──┼───────────┼─────┼────┼───────┼───────┼───────┤
 │  1 │澳盛集團銀行（股）    │  845,037 │ 29.62% │    4,936     │    34,960    │    91,501    │
 ├──┼───────────┼─────┼────┼───────┼───────┼───────┤
 │  2 │元大商業銀行（股）    │  535,622 │ 18.77% │    3,128     │    22,153    │    58,110    │
 ├──┼───────────┼─────┼────┼───────┼───────┼───────┤
 │  3 │香港上海豐銀行（股）│  210,172 │  7.37% │    1,228     │     8,698    │    22,700    │
 ├──┼───────────┼─────┼────┼───────┼───────┼───────┤
 │  4 │台新國際商業銀行（股）│  719,433 │ 25.22% │    4,202     │    29,767    │    77,905    │
 ├──┼───────────┼─────┼────┼───────┼───────┼───────┤
 │  5 │玉山商業銀行（股）    │   93,644 │  3.28% │      546     │     3,870    │    10,268    │
 ├──┼───────────┼─────┼────┼───────┼───────┼───────┤
 │  6 │渣打國際商業銀行（股）│  186,824 │  6.55% │    1,091     │     7,730    │    20,248    │
 ├──┼───────────┼─────┼────┼───────┼───────┼───────┤
 │  7 │台灣美國運通（股）    │  208,585 │  7.31% │    1,218     │     8,627    │    22,641    │
 ├──┼───────────┼─────┼────┼───────┼───────┼───────┤
 │  8 │中國信託商業銀行（股）│   53,860 │  1.89% │      314     │     2,229    │     5,884    │
 ├──┼───────────┼─────┼────┼───────┼───────┼───────┤
 │    │     合    計         │ 2,853,177│   100% │   16,663     │   118,034    │   309,257    │
 ├──┴───────────┴─────┴────┴───────┴───────┴───────┤
 │參、補充說明：                                                                                    │
 │  1.本院所為之認可更生方案裁定，如未經債權人異議，於送達後10日裁定即確定，將依職權核發確定證明書，│
 │    債權人及債務人不必另行聲請。                                                                  │
 │  2.為避免導致債務人更生方案未能依約履行之情形，妨害更生立法之美意，債權人應主動向債務人陳報履行更│
 │    生方案所需之匯款帳號資料或繳款方式。債務人亦應於履行更生方案前，應自行向各債權人詢問還款方式，│
 │    並依期履行。                                                                                  │
 │  3.另因給付所生之匯款或轉帳手續費由債務人負擔。                                                  │
 └─────────────────────────────────────────────────┘

司法院資訊處製作；財團法人民間司法改革基金會備份。
